臺灣彰化地方法院刑事判決　　　　　　　　　　　　　九十三年度易字第四四七號
　　公　訴　人　臺灣彰化地方法院檢察署檢察官
　　被　　　告　乙○○
　　被　　　告　戊○○
　　被　　　告　己○○
右列被告等因竊盜案件，經檢察官提起公訴（九十二年度偵續字第六七號），本院判
決如左：
        主  文
戊○○、己○○共同竊盜，各處有期徒刑伍月，如易科罰金，均以佰元折算壹日。
乙○○無罪。
      事  實
一、緣乙○○將其所管領，坐落於彰化縣芳苑鄉○○○段第八八四號土地，無償借予
    丁○○堆放其因向施尊雄、施孟宏承租其等所共有，坐落於彰化縣芳苑鄉○○○
    段第０六四七號、第０九０一之０００二號、第０八九一之０００一號、第０八
    九二號、第０八九八號、第０八九九號、第０九０一之０００一號、第０九０一
    號至第０九０四號、第０九二四號、第０九二四之０００一號、第０九二四之０
    ００二號、第０九二八號、第０九二九號、第０九二九之０００一號、第０九三
    ０號等十九筆土地，而自該等土地上挖起之砂石（該契約係由施尊雄交丙○○代
    為訂立），嗣因乙○○欲行耕種，乃要求丁○○需儘速將砂石移走，惟丁○○正
    因其挖取該等砂石而遭施孟宏、丙○○等人對之提起刑事告訴，故遲遲未將其借
    放於乙○○土地上之該等砂石移走，乙○○乃自行出資委請戊○○將該砂石載往
    丙○○、施尊雄、施孟宏等人所有之前開土地回填，詎戊○○見該砂石仍可利用
    ，乃未將該砂石回填，而與經營洗砂場，且知情之己○○共謀擅自將該砂石變賣
    圖利，二人遂共同基於意圖為自己不法所有之犯意聯絡，推由戊○○以其名義僱
    用不知情之康長文及庚○○（均業經檢察官為不起訴處分），於民國（下同）九
    十一年十二月十一日下午一時三十分許，前至乙○○所管領之前開土地上，由康
    長文負責駕駛其所有之鏟土機鏟取丁○○暫置放於該處之砂石，庚○○則駕駛車
    牌號碼八四二—ＱＡ號大貨車載運康長文所鏟起之砂石至己○○所經營，而坐落
    於彰化縣芳苑鄉○○○段第八七號及第八七之二號土地上之洗砂場存放，戊○○
    與己○○即以此方式共同竊取丁○○自丙○○等人所有之土地上所挖起之砂石。
    惟於竊得一車砂石（約六米）後即為丙○○等人發覺，而報警處理，經警於同日
    下午三時三十分許前至現場，當場查獲正在鏟取及裝載砂石之康長文及庚○○，
    進而循線查悉上情。
二、案經被害人丙○○、施孟宏訴由彰化縣警察局二林分局報請臺灣彰化地方法院檢
    察署檢察官偵查起訴。
      理  由
甲、被告戊○○、己○○之部分：
一、訊據被告戊○○固坦承有於九十一年十二月十一日下午一時三十分許，僱請康長
    文及庚○○至乙○○所管領之上開土地上，鏟取及載運丁○○自丙○○等人所有
    之前開十九筆土地上所挖起，暫置放於該處之砂石（下稱系爭砂石），嗣為警於
    己○○所經營之洗砂場內，查獲庚○○已載往存放之砂石六米等情，惟矢口否認
    有何竊盜之犯行，辯稱：係因乙○○急欲耕種，始出資委請伊將丁○○所堆放之
    系爭砂石載往丙○○等人所有之土地上回填，伊因而代為僱用康長文及庚○○前
    往鏟取及載運，詎庚○○於電話中聽錯，方誤將系爭砂石載至己○○所經營之洗
    砂場內堆放云云；被告己○○則固坦承有於九十一年十二月十一日下午三時多許
    ，為警於伊所經營之洗砂場內，查獲庚○○所載往存放之砂石六米等情，然矢口
    否認有何竊盜之犯行，辯稱：伊並未與戊○○共同要求庚○○將丁○○置放於乙○○土地上之系爭砂石載運至伊所經營之洗砂場內，伊全然不知戊○○有僱用康
    長文及庚○○至乙○○之土地上鏟取及載運系爭砂石之事云云。惟查：
（一）按被告以外之人於審判外之言詞或書面陳述，除法律有規定者外，不得作為證
      據，又被告以外之人於審判外之陳述，雖不符刑事訴訟法第一百五十九條之一
      至第一百五十九條之四之規定，而經當事人於審判程序同意作為證據，法院審
      酌該言詞陳述或書面陳述作成時之情況，認為適當者，亦得為證據。當事人於
      法院調查證據時，知有同法第一百五十九條第一項不得為證據之情形，而未於
      言詞辯論終結前聲明異議者，視為有前項同意，刑事訴訟法第一百五十九條第
      一項、第一百五十九條之五分別定有明文。查證人庚○○與康長文分別於警詢
      及偵訊中之證述，雖均係被告以外之人於審判外之言詞陳述，為傳聞證據，然
      被告於本院調查證據時，知有上情而仍未於言詞辯論終結前聲明異議，有本院
      九十三年十月五日審判筆錄可稽（見本院卷第一百二十二頁至第一百四十一頁
      筆錄），且本院審酌該言詞陳述均係由證人等出於自由意識而陳述，所陳述之
      內容又無顯不可信之情事等一切情況，認為適當，依刑事訴訟法第一百五十九
      條之五規定，得採為認定本件犯罪事實之證據，合先敘明。另按我國刑事訴訟
      法對於證據係採法定證據主義，即除被告、證人、文書、鑑定、勘驗外，別無
      其他證據方法，而告訴人陳述其被害經過，欲證明被告之犯行，其實質上係屬
      證人之地位，故為確保其證言係據實陳述，自應依法命其具結，若依法應具結
      而未具結者，依刑事訴訟法第一百五十八條之三規定，不得作為證據，查本件
      告訴人丙○○、施孟宏於偵查中之指述，依法應命其具結而未具結，揆諸上開
      說明，自不得採為認定被告戊○○與己○○犯罪事實所憑之證據；又另案被告
      丁○○於另案偵查中之陳述，若係欲證明被告戊○○與己○○之犯行，實質上
      亦屬證人之地位，依前開說明，自應依法命其具結，惟另案被告丁○○於另案
      偵查中之陳述並未命其具結，自亦不得作為認定被告戊○○與己○○犯行之證
      據，均併先予敘明。
（二）查本件被告戊○○於九十一年十二月十一日下午一時三十分許，僱請康長文及
      庚○○至乙○○所管領之上開土地上，鏟取及載運丁○○自丙○○等人所有之
      前開十九筆土地上所挖起，暫置放於該處之系爭砂石，嗣為警查獲庚○○將所
      裝載之砂石（約六米）運往己○○所經營之洗砂場內存放之事實，業據被告戊○○及己○○迭於警、偵訊中及本院行準備程序與審理時均坦承不諱，核與證
      人庚○○、康長文、丙○○（告訴人）分別於警、偵訊中及本院審理時之證述
      ，情節相符，並有現場照片、現場圖、彰化縣非都市土地使用管制聯合稽查取
      締小組會勘紀錄表、贓物認領保管單、土地所有權狀、土地租賃契約書、土地
      登記謄本等件（以上均附於警卷中（未編頁數）），及扣案之小型鏟土機一輛
      與大貨車一部可資佐證，此部分事實，應堪認定。
（三）被告戊○○雖矢口否認有何竊盜之犯行，並以前詞置辯，然證人庚○○已於警
      詢及偵訊中均證稱：九十一年十二月十一日係戊○○僱請伊與康長文一同至乙○○之土地上鏟取及載運砂石至己○○所經營之洗砂場內存放，當時戊○○係
      指示伊將裝載之砂石運往伊之前曾經工作，位於新寶村之砂石場（即己○○所
      經營之砂石場）堆放，伊確定當天戊○○並沒有指示伊將砂石運往丙○○之土
      地回填，伊不認識丙○○，更不知其土地位於何處，且事後戊○○仍有給付伊
      報酬等語（見九十一年十二月十一日警詢筆錄（附於警卷中（未編頁數））、
      九十二年度偵續字第六七號卷第三十九頁、第四十頁筆錄），證人庚○○已明
      白證述確係依被告戊○○之指示載運系爭砂石至被告己○○所經營之洗砂場內
      存放，並無誤認之情事，證人庚○○與被告戊○○素無恩怨，當無刻意設詞誣
      陷被告戊○○之理，且其於警、偵訊中為上開證述，反使己涉有是否共犯本件
      竊盜犯行之嫌疑，其仍甘冒受刑事追訴之風險，而為如此之證述，其上開所述
      ，應非子虛，況參以同案被告乙○○借予丁○○堆放砂石之土地，與告訴人丙○○等人所有之土地，僅相隔一條產業道路而已；而被告己○○之上開洗砂場
      則與同案被告乙○○之土地，相隔有六公里多之遠，苟被告戊○○確欲指示證
      人庚○○將裝載之砂石運往告訴人丙○○等人所有之土地回填，應甚為簡單即
      可清楚指示，豈會令證人庚○○產生如此懸殊之誤解？益徵證人庚○○之證述
      應較與事實相符，洵堪採信，被告戊○○所辯，遽難採信，是以，被告戊○○
      應確有指示證人庚○○將系爭砂石載運至被告己○○之洗砂場內存放無訛。從
      而，被告戊○○既係受同案被告乙○○之委託，應將系爭砂石載往告訴人丙○○等人所有之土地上回填，此業據其供承在卷，其未依約回填，而擅將系爭砂
      石載往他處存放，其不法所有之意圖甚明，被告戊○○前揭竊盜之犯行，應堪
      認定。
（四）再被告己○○雖矢口否認有何共同竊盜之犯行，惟證人庚○○於本院審理時結
      證稱：戊○○係要伊將系爭砂石載運至之前曾工作之砂石場，之前戊○○曾經
      介紹伊至己○○之砂石場工作等語（見本院卷九十頁筆錄），證人即同案被告
      戊○○亦於本院審理時證述確有介紹證人庚○○至被告己○○所經營之洗砂場
      工作之情（見本院卷第九十三頁筆錄），足見被告己○○與同案被告戊○○確
      有相當之交情，參以被告己○○係以經營洗砂場為業，有相當之管道得以將系
      爭砂石變賣圖利，同案被告戊○○確有可能因而與被告己○○共同為竊盜之謀
      議，況被告己○○所經營之上開洗砂場內，現仍有大量之砂石存放，有現場照
      片二幀足憑（附於警卷中（未編頁數）），苟被告戊○○未事先支會被告己○○，豈能任意出入該洗砂場？又豈甘冒與現場已有之砂石混同之風險，而任意
      將所竊取之砂石置放於場內？被告己○○空言否認知悉本件竊盜犯行，洵屬事
      後卸責之詞，不足採信。從而，被告己○○確有與同案被告戊○○共同為本件
      竊盜之犯行，亦堪予認定。
（五）綜上所述，本件事證已臻明確，被告戊○○及己○○上開犯行均堪認定，均應
      依法論科。
二、核被告戊○○、己○○所為，均係犯刑法第三百二十條第一項之竊盜罪。被告二
    人就上開犯行間，有犯意之聯絡及行為之分擔，應論以共同正犯。又被告二人利
    用不知情之康長文及庚○○為其等鏟取及載運系爭砂石而竊取之，係間接正犯。
    爰審酌被告二人，僅為圖獲取一己之經濟利益，而竊取他人土地之砂石，罔顧國
    家土地之管理及他人之財產法益，所生危害非輕，暨考量其等犯罪手段、所得利
    益之多寡、犯後否認犯行之態度，及其等素行、生活狀況、智識程度等一切情狀
    ，各量處如主文所示之刑，並均諭知如易科罰金之折算標準，以示懲儆。扣案之
    小型鏟土機一輛及大貨車一部，分別係證人康長文與庚○○所有，此業據其等證
    述綦詳，既非本案被告所有之物，自無從併予宣告沒收，附此敘明。
乙、被告乙○○部分：
一、公訴意旨另以：被告乙○○與同案被告戊○○、己○○基於意圖為自己不法所有
    之犯意聯絡，於九十一年十二月十一日下午，由戊○○僱用康長文（另為不起訴
    處分）駕駛鏟土機，在彰化縣芳苑鄉○○○段八八四地號乙○○所有之農地，鏟
    取丁○○因在鄰地丙○○、施孟宏、施尊雄及金景山實業股份有限公司（以下簡
    稱「金景山公司」）等所有彰化縣芳苑鄉○○○段Ｏ九Ｏ一之ＯＯＯ二地號等十
    九筆土地上施工而挖取、暫放在乙○○所有前揭農地上之陸砂四百零六立方公尺
    ，共同竊取丙○○、施孟宏、施尊雄及「金景山公司」所有之砂石，得手後，僱
    用庚○○（另為不起訴處分）駕駛車牌號碼ＱＡ─八四二號自用大貨車，自該地
    將所竊得之砂石載運至彰化縣芳苑鄉○○○段八七及八七之二號己○○所經營之
    砂石場內堆放。嗣因丙○○等人發現上情，並報警處理，而於同日下午三時三十
分許，在乙○○所有之前述農地上查獲，且扣得砂石六立方公尺。因認被告乙○○所為，係與同案被告戊○○、己○○共同涉犯刑法第三百二十條第一項之竊盜
    罪嫌。
二、按犯罪事實應依證據認定之，無證據不得認定犯罪事實，又不能證明被告犯罪者
    ，應諭知無罪之判決，刑事訴訟法第一百五十四條第二項、第三百零一條第一項
    分別定有明文。次按認定不利於被告之事實，須依積極證據，苟積極證據不足為
    不利於被告事實之認定時，即應為有利於被告之認定，更不必有何有利之證據，
    縱認被告抗辯或反證係屬虛偽，仍不能以此資為積極證據應予採信之理由；又按
    事實之認定，應憑證據，如未能發現相當證據，或證據不足以證明，自不能以推
    測或擬制之方法，以為裁判基礎（最高法院三十年上字第八一六號、三十年上字
    第四八二號、四十年台上字第八六號判例參照）。再按犯罪事實應依證據認定之
    ，無證據不得推定其犯認定犯罪事實，所憑之證據，雖不以直接證據為限，間接
    證據亦包括在內，然無論直接或間接證據，其為訴訟上之證明，須於通常一般之
    人均不致於有所懷疑，而得確信其為真實之程度者，始得據為有罪之認定，倘其
    證明尚未達到此一程度，而有合理之懷疑存在時，即無從為有罪之認定（最高法
    院七十六年台上字第四九八六號判例參照）。
三、本件公訴人認被告乙○○涉有竊盜罪嫌，無非係以告訴人丙○○、施孟宏之指訴
    、另案被告丁○○於另案中之供述、證人康長文與庚○○之證述，及卷附之現場
    照片、現場圖、彰化縣非都市土地使用管制聯合稽查取締小組會勘紀錄表、贓物
    認領保管單、土地所有權狀、土地租賃契約書、土地登記謄本、臺灣彰化地方法
    院檢察署九十二年度偵字第七五一號不起訴處分書為其論據。惟訊據被告乙○○
    固坦承有出資委請同案被告戊○○鏟取及載運丁○○堆放於其所管領之土地上（
    該筆土地係被告乙○○之妻邱尤歹錢所有，由被告乙○○所管領使用，公訴人誤
    認該筆土地即係被告乙○○所有）之砂石等情不諱，然堅詞否認涉有上開竊盜之
    犯行，辯稱：系爭砂石係丁○○之曾姓友人向伊借土地存放，後來伊之土地急需
    耕作，伊曾要求曾姓男子將砂石移走，該男子未移走，伊又找不到丁○○，方自
    行出資委請戊○○將系爭砂石載往丙○○之土地回填，但戊○○究將砂石載至何
    處，伊根本不知情等語。
四、經查：按我國刑事訴訟法對於證據係採法定證據主義，即除被告、證人、文書、
    鑑定、勘驗外，別無其他證據方法，而告訴人陳述其被害經過，欲證明被告之犯
    行，其實質上係屬證人之地位，故為確保其證言係據實陳述，自應依法命其具結
    ，若依法應具結而未具結者，依刑事訴訟法第一百五十八條之三規定，不得作為
    證據，查本件告訴人丙○○、施孟宏於偵查中之指述，依法應命其具結而未具結
    ，揆諸上開說明，自不得採為認定被告乙○○犯罪事實所憑之證據；又另案被告
    丁○○於另案偵查中之陳述，若係欲證明被告乙○○之犯行，實質上亦屬證人之
    地位，依前開說明，自應依法命其具結，惟另案被告丁○○於另案偵查中之陳述
    並未命其具結，自亦不得作為認定被告乙○○犯行之證據，合先敘明。又丁○○
    於另案警詢中僅就其被訴竊取丙○○等人所有之砂石而為供述；而證人康長文及
    庚○○則證述並不認識被告丙○○等情（詳後述）；另卷附之現場照片、現場圖
    、彰化縣非都市土地使用管制聯合稽查取締小組會勘紀錄表、贓物認領保管單、
    土地所有權狀、土地租賃契約書、土地登記謄本及臺灣彰化地方法院檢察署九十
    二年度偵字第七五一號不起訴處分書則僅分別能證明丁○○係因向丙○○等人承
    租土地經營有機肥工廠而挖取系爭砂石，及系爭砂石堆放於乙○○所管領之土地
    上時，有遭人載運至己○○之洗砂場內存放等情，惟均無法證明被告乙○○有意
    圖為自己不法所有，而與同案被告戊○○、己○○共同涉犯本件竊盜犯行。至告
    訴人丙○○雖於警訊中證述：系爭砂石係遭人竊取堆放於乙○○之土地上，後又
    將之偷運往他處等語，然告訴人之告訴，係以使被告受刑事訴追為目的，是其陳
    述是否與事實相符，仍應調查其他證據以資審認，最高法院五十二年台上字第一
    三００號判例意旨可資參照，查證人丁○○於本院審理時結證稱：伊係向丙○○
    等人承租土地經營有機肥工廠，因丙○○未依約整地交予伊使用，伊乃自行委請
    曾鄰瑋整地興建發酵槽，並將挖起之砂石堆放於隔壁乙○○之土地上等語，而依
    二人所訂立之租賃契約（附於警卷中（未編頁數）），約定事項第一、二項亦明
    定：「出租人在出租土地上現有植物，應於訂約後一個月內最少應清理出三公頃
    集中地面供承租人使用，餘於三個月內應移出，逾期視為放棄。」、「出租人同
    意承租人於必要範圍內構建建物，但期滿應無償拆除，不得要求補償或任何有益
    費用。」，是系爭砂石是否確因遭人竊取而堆放於乙○○土地上，已非無疑？且
    證人曾鄰瑋於本院審理時結證稱：伊曾受僱於丁○○至丙○○等人所有之土地上
    施工，建造發酵槽，所挖起之土石一部份堆放於旁邊，一部份堆放於乙○○之土
    地上，伊向乙○○稱只借放幾天，乙○○並沒有收取租金，後來乙○○曾要伊將
    所堆放之砂石移開，但因丙○○告伊等偷挖其土地之砂石，伊便不敢移動該砂石
    等語（見本院卷第一百二十八頁至第一百三十頁筆錄）；證人即同案被告戊○○
    亦於本院審理時結證稱：系爭砂石係堆放於乙○○之土地上，因乙○○欲耕種，
    乃出資委請伊將砂石載至丙○○之土地等語（見本院卷第九十三頁筆錄），均核
    與被告乙○○所辯情節相符，參以證人康長文及庚○○亦分別於警、偵訊中及本
    院審理時證述：伊等不認識乙○○，係戊○○僱用伊等，嗣後工資也是向戊○○
    領取，係戊○○指示伊等將砂石載往己○○之洗砂場等語，實難遽認被告乙○○
    有何共同竊盜之犯行。
五、綜上所述，公訴人所舉之證據尚無從使本院獲致被告乙○○確有公訴人所指之上
    開犯行之確切心證。此外，復無其他積極證據足認被告乙○○確涉有公訴人所指
    之竊盜犯行，自不能以推測或擬制之方法，以為認定被告乙○○犯罪之裁判基礎
    ，從而，此部分不能證明被告乙○○犯罪，揆諸前揭規定及意旨，自應諭知被告
    乙○○無罪之判決。
據上論斷，應依刑事訴訟法第三百零一條第一項、第二百九十九條第一項前段，刑法
第二十八條、第三百二十條第一項、第四十一條第一項，罰金罰鍰提高標準條例第一
條前段、第二條，判決如主文。
本案經檢察官甲○○到庭執行職務。
中      華      民      國    九十三    年     十       月    二十五    日
                                   臺灣彰化地方法院刑事第一庭
                                         審判長法官  洪  志  賢
                                         法      官  吳  俊  螢
                                         法      官  簡  璽  容
右正本證明與原本無異。
如不服本判決，應於判決送達後十日內向本院提出上訴狀( 須附繕本 )。
告訴人或被害人對於判決如有不服具備理由請求檢察官上訴者，其上訴期間之計算係
以檢察官收受判決正本之日期為準。
                                         法院書記官  王  惠  嬌
中      華      民      國    九十三    年     十       月    二十九    日
刑法第三百二十條
意圖為自己或第三人不法之所有，而竊取他人之動產者，為竊盜罪，處五年以下有期
徒刑、拘役或五百元以下罰金。
意圖為自己或第三人不法利益，而竊佔他人之不動產者，依前項之規定處斷。
前二項之未遂犯罰之。
